最高法院刑事判決　　　　　　九十四年度台上字第六八八五號
　　上　訴　人　甲○○
　　　　　　　　　　　　號（現另案在押於台灣屏東看守所）
上列上訴人因違反槍砲彈藥刀械管制條例案件，不服台灣高等法
院高雄分院中華民國九十四年九月二十九日第二審判決（九十四
年度上訴字第五六六號，起訴案號：台灣高雄地方法院檢察署九
十三年度偵字第二二一○四號），提起上訴，本院判決如下：
    主  文
上訴駁回。
    理  由
一、關於製造可發射子彈具有殺傷力之槍枝部分：
按刑事訴訟法第三百七十七條規定，上訴於第三審法院，非以判
決違背法令為理由，不得為之。是提起第三審上訴，應以原判決
違背法令為理由，係屬法定要件。如果上訴理由書狀並未依據卷
內訴訟資料，具體指摘原判決不適用何種法則或如何適用不當，
或所指摘原判決違法情事，顯與法律規定得為第三審上訴理由之
違法情形，不相適合時，均應認其上訴為違背法律上之程式，予
以駁回。本部分上訴意旨略稱：（一）改造、製造手槍並使之能
發射子彈具殺傷力，除須有精良之相關設備外，亦須具有相當之
技術水準才可為之，查扣之工具均屬簡易維修器具，能否執以作
為改造槍枝之工具尚非無疑，原判決憑此查獲之汽車簡易維修工
具資為上訴人改造槍枝之佐證，有違經驗法則（二）原判決事實
欄既認定上訴人與綽號「西瓜」者共同改造槍枝，理由欄卻未記
載認定犯罪事實所憑之證據，亦未論述上訴人與「西瓜」者如何
為犯意聯絡及行為分擔，且未對「西瓜」者為調查，以證明上訴
人先前不利之自白為真實，逕為排除上訴人在原審利己之陳述，
有理由不備之違法。（三）上訴人為恐遭槍枝所有人趙晶報復，
固曾於警詢及偵查、第一審時坦承有改造槍枝之行為，並供稱槍
管係綽號「西瓜」者所有等情，但於原審已主張扣案之槍枝係趙
晶所寄放，並經證人趙晶證稱槍枝係其改造後寄放在上訴人處，
上訴人先前之自白即存有瑕疵，然原判決認證人趙晶之證言不可
採，卻未斟酌趙晶是否另有槍枝防身？趙晶酒醉後到上訴人房間
內，但該房間係上訴人結婚用之新娘房，如何供趙晶睡覺？又縱
趙晶有於上訴人家中睡覺，待其酒醒後，仍屬宿醉階段，並不當
然記得酒醉時之所作所為，原判決捨棄上述對上訴人有利之證據
不採，顯然理由不備等語。
惟查：本部分原判決撤銷第一審之科刑判決，依牽連犯之例，改
判仍論處上訴人甲○○以共同未經許可，製造可發射子彈具有殺
傷力之槍枝罪刑（累犯，處有期徒刑六年，併科罰金新台幣十二
萬元），係依憑上訴人於偵查及第一審之自白、扣案之槍管六支
、改造手槍〈含彈匣〉一支、固定架三支、老虎鉗三支、銼刀八
支、電鑽一支、尖嘴鉗一支、小鐵鋸一支及牛油二瓶、內政部警
政署民國九十三年十一月二十九日刑鑑字第○九三○二二六四八
○號槍彈鑑定書一件（送鑑定改造槍管六支，其中四支認均係土
造金屬槍管半成品，一支認係玩具金屬槍管〈內具阻鐵〉，另一
支認係土造金屬槍管；送鑑定改造手槍〈含彈匣〉一支〈槍枝管
制編號0000000000號〉，認係由仿BERETTA 廠92FS型
半自動手槍製造之玩具手槍換裝土造金屬槍管改造而成，機械性
能良好，可擊發適用之子彈，認具殺傷力）、內政部九十四年八
月二十六日內授警字第○九四○○○五八九二號函（上開扣案槍
管六支鑑定結果，其中土造金屬槍管一支係該部八十六年十一月
月二十四日台〈八六〉內警字第八六七○六八三號函公告之槍砲
彈藥主要組成零件，其餘皆非）等證據資料，為其論罪之依據。
並敘明：（一）上訴人自警詢以迄偵查、第一審均坦承有改造扣
案槍枝之犯行，並有為警查扣之改造槍枝之工具為佐證，上訴人
之自白與事實相符，得採為論罪之依據。（二）上訴人於原審雖
改稱伊於九十三年九月間結婚時，友人趙晶攜帶扣案之槍枝前來
喝喜酒，因酒醉將之寄放伊處云云；其所舉之證人趙晶除附和其
說詞外，固另稱伊因仇人很多，且喜歡身上帶槍，故出門都會攜
帶槍枝，上訴人結婚當天因怕有仇人在場，伊喝醉後即朝上訴人
房內去等語。然以證人趙晶既喜歡隨身帶槍，仇人又多，即無長
期將槍枝寄藏在上訴人家中，而不予取回防身之理，況趙晶於酒
醉後既朝上訴人房間內去，顯然係在其家中睡覺，俟酒醒離去時
，豈有不帶走槍枝之理？況證人趙晶與上訴人同時因案羈押於台
灣屏東看守所，不難利用在看守所內見面機會，相互勾串，所證
顯與常情有違，無非為迴護上訴人，難予採信。並說明：上訴人
與綽號「西瓜」二人間，就上開改造槍枝犯行，有犯意聯絡及行
為分擔，皆為共同正犯。對於上訴人嗣後翻異前供，否認犯罪為
不可取，悉依卷證逐一指駁說明綦詳，核與論理法則、證據法則
均無違背。且查：（一）上訴人於檢察官偵查中供稱：「我在該
處（即高雄市○○區○○路二六○號〈雅築飯店〉一六○九室）
換槍管。」、「扣案槍管六支是綽號〈西瓜〉之人……拿給我…
…放在我車內，（玩具）手槍是在屏東市〈國揚玩具店〉買的，
……，改造工具我在五金行買的，是為了磨槍管的底座用。」、
「槍枝剛磨好。」（見偵查卷第二六、三五、三六頁），於檢察
官聲請第一審法院羈押時供認：「（照片上所示工具用途？）銼
刀是銼平槍管好接上槍枝，夾台是夾住槍枝用的，……。」、「
（何人組裝槍枝？）槍管是<西瓜>截斷，由我組裝。」、「（槍
枝來源？）那是玩具槍，原來的金屬槍管未通，我們換上〈西瓜
〉的槍管。」（見第一審聲羈卷第五、六頁），及在第一審供承
：「承認檢察官起訴事實。」、「（對檢察官起訴之事實）認罪
。」（見第一審卷第二六、四九頁）各等語甚詳，已詳敘其如何
與綽號「西瓜」者利用扣案之工具，執以分工改（製）造玩具槍
枝使之具有殺傷力之過程、細節，而依扣案之改造槍枝僅係「玩
具手槍換裝土造金屬槍管改造而成」（見上開槍彈鑑驗書之記載
），則扣案工具自足以作為換裝槍管之用，上訴人此部分自白並
不悖乎經驗法則；又上訴人陳稱該綽號「西瓜」之男子年約三十
歲，但不知道其真正姓名及住居所等語（見第一審卷第四九頁）
，基上卷證資料此部分自屬無從傳喚綽號「西瓜」其人調查，原
審縱未說明，仍無礙於上訴人確有改造槍枝事實之認定。再原判
決理由欄雖未引述上訴人上開供詞，但已說明「上開犯罪事實，
業據被告於偵查中及原審（即第一審）審理時坦承不諱」，及「
被告與綽號〈西瓜〉二人間，就上開製造改造槍枝犯行，有犯意
聯絡及行為分擔，為共同正犯」等旨（見原判決第三頁第十行、
第五頁第十九、二○行），核無上訴意旨＜一＞＜二＞所指之違
法可言。（二）證人趙晶係因違反槍砲彈藥刀械管制條例案件羈
押於台灣屏東看守所，並經法院判決在案，此據其證述在卷（見
原審卷第五六頁），原判決已論述證人趙晶所為有利於上訴人之
證詞為不可採之理由，上訴意旨＜三＞係就原審採證認事職權之
適法行使，及原判決已論斷說明事項，徒憑己見，重為事實之爭
辯，與法律規定得為第三審上訴理由之違法情形，不相適合。綜
上論述，此部分上訴應認為違背法律上之程式，予以駁回。
二、關於持有子彈部分：
查第三審上訴書狀，應敘述上訴之理由，其未敘述者，得於提起
上訴後十日內補提理由書於原審法院，已逾上述期間，而於第三
審法院未判決前仍未提出上訴理由書狀者，第三審法院應以判決
駁回之，刑事訴訟法第三百八十二條第一項、第三百九十五條後
段規定甚明。本件上訴人關於未經許可，持有子彈部分，不服原
審判決，於九十四年十月二十一日提起上訴，並未敘述理由，迄
今逾期已久，於本院未判決前仍未提出，依上開規定，其本部分
之上訴自非合法，應予駁回。
據上論結，應依刑事訴訟法第三百九十五條，判決如主文。
中　　華　　民　　國　九十四　年　 十二 　月　　八　　日
                      最高法院刑事第八庭
                          審判長法官  呂　潮　澤
                                法官  吳　昆　仁
                                法官  孫　增　同
                                法官  趙　文　淵
                                法官  吳　　　燦
      本件正本證明與原本無異
                                      書  記  官
中　　華　　民　　國　九十四　年　 十二 　月 　十四 　日
                                                      Ｅ
